臺灣高等法院花蓮分院刑事裁定　　　　 110年度毒抗字第85號
抗　告　人　
即　被　告　葉榮東


上列抗告人因聲請觀察勒戒案件，不服臺灣臺東地方法院中華民
國110年9月7日裁定（110年度毒聲字第238號）提起抗告，本院
裁定如下：
    主  文
抗告駁回。
    理  由
一、本件抗告人即被告（下稱抗告人）葉榮東抗告意旨略以：伊
    因疾病手術後造成殘疾，行動不便，且有多重障礙、心臟血
    管等慢性病，無法工作，經濟貧困，請求改判「緩起訴之戒
    癮治療」。為此，提起抗告，請求撤銷原裁定，更為裁定等
    語。
二、按犯毒品危害防制條例第10條之罪者，檢察官應聲請法院裁
    定，令被告入勒戒處所觀察、勒戒，其期間不得逾2月。觀
    察、勒戒後，檢察官依據勒戒處所之陳報，認受觀察、勒戒
    人無繼續施用毒品傾向者，應即釋放，並為不起訴之處分；
    認受觀察、勒戒人有繼續施用毒品傾向者，檢察官應聲請法
    院裁定令入戒治處所強制戒治，其期間為6個月以上，至無
    繼續強制戒治之必要為止。但最長不得逾1年。依前項規定
    為觀察、勒戒或強制戒治執行完畢釋放後，3年後再犯第10
    條之罪者，適用前2項之規定，毒品危害防制條例第20條第1
    項、第2項前段、第3項分別定有明文。又前揭規定中所謂「
    3年後再犯」，經最高法院刑事大法庭以109年度台上大字第
    3826號裁定統一見解為：只要本次再犯（不論修正施行前、
    後）距最近一次觀察、勒戒或強制戒治執行完畢釋放，已逾
    3年者，即該當之，不因其間有無犯第10條之罪經起訴、判
    刑或執行而受影響。至檢察官對於「3年後再犯」施用毒品
    罪之行為人，究應採行附命完成戒癮治療之緩起訴處分，抑
    或向法院聲請觀察、勒戒之處遇措施，要屬檢察官之裁量權
    ，倘檢察官係聲請法院裁定觀察、勒戒，法院就該聲請，除
    檢察官有違法或濫用其裁量權之情事得以撤銷外，僅得依法
    裁定被告送勒戒處所觀察、勒戒，尚無自行以附命完成戒癮
    治療之緩起訴處分等其他方式替代之權。
三、經查：
  ㈠抗告人有於民國110年4月9日下午5時34分為警採尿時點回溯
    96小時內之某時，在不詳地點，以玻璃球點火燒烤吸食其煙
    霧之方式施用第二級毒品甲基安非他命1次之事實，業據抗
    告人於警詢時坦承不諱，且抗告人為警查獲後所採集之尿液
    檢體，鑑驗結果呈安非他命、甲基安非他命陽性反應乙節，
    有應受尿液採驗人尿液檢體採集送驗記錄（抗告人檢體編號
    ：OOOOOOOOOOOOO號)、慈濟大學濫用藥物檢驗中心OOO年O月
    OO日○○○字第OOOOOOOOOO號函附檢驗總表影本各1份附卷
    可稽（見毒偵卷第6頁至第9頁），足認抗告人之自白與事實
    相符，抗告人前揭施用第二級毒品甲基安非他命1次之犯行
    ，應堪認定。
  ㈡又抗告人前因施用毒品案件，經臺灣臺東地方法院以89年度
    毒聲字第534號裁定送觀察、勒戒後，因認有繼續施用毒品
    傾向，經同法院以89年度毒聲字第689號裁定令入戒治處所
    施以強制戒治，期間經同法院裁定停止戒治付保護管束，於
    90年9月4日釋放出所，於90年12月25日保護管束期滿未經撤
    銷視為執行完畢，再由臺灣臺東地方檢察署檢察官以91年度
    戒毒偵字第1號為不起訴處分確定等情，有臺灣高等法院被
    告前案紀錄表在卷可參。是抗告人本案施用第二級毒品之時
    間，距離最近1次觀察勒戒及強制戒治執行完畢釋放日已逾3
    年，亦堪認定。
  ㈢按是否准予替代療法，係法律賦予檢察官之裁量權，本件檢
    察官既依法向原審聲請將抗告人送勒戒處所施以觀察、勒戒
    ，法院應就檢察官聲請觀察、勒戒之內容審酌有無理由而為
    裁定，並無就個案情節斟酌有無施以觀察、勒戒之權限。而
    經核閱偵查卷宗，檢察官於聲請書表示：「被告於上開強制
    戒治執行完畢後仍有多次施用毒品案件，經法院判決有罪確
    定等情，有刑案資料查註紀錄表在卷可稽，堪認被告不適合
    為附命完成戒癮治療之緩起訴處分」等語（見本院卷第17頁
    ）。則檢察官斟酌抗告人個案情形及卷內事證後，認為不宜
    對抗告人為附命完成戒癮治療之緩起訴處分，而允宜向法院
    聲請裁定抗告人入勒戒處所觀察、勒戒，以達戒癮治療目的
    ，此屬檢察官行使裁量權之範疇，且此裁量並無違反比例原
    則，亦無明顯裁量怠惰或恣意濫用裁量之情事，法院自無自
    由斟酌以其他方式替代之權。況現行法律係採行「觀察、勒
    戒」與「緩起訴戒癮治療」雙軌模式，而非「緩起訴戒癮治
    療」先行之制度，準此，原審依檢察官聲請，裁定抗告人應
    送勒戒處所觀察、勒戒，於法並無不合。
  ㈣至抗告意旨所陳之個人健康、工作、經濟情況，均非法院裁
    定檢察官聲請令被告入勒戒處所觀察、勒戒有無理由所應審
    酌之事由。且毒品危害防制條例所規定之觀察、勒戒，性質
    上為保安處分，其立法意旨在幫助施用毒品者戒除毒癮，預
    防其再犯之可能性，該處分之性質非為懲戒行為人，惟為矯
    正行為人反社會性格，採用徹底隔絕毒品、專業諮商輔導或
    必要醫療支援等方法，協助其戒斷施用毒品之身癮及心癮，
    以達教化與治療之目的，並防衛社會安全。為達上述目的，
    不得已於一定期間限制或拘束行為人之人身自由，既為法之
    所許，則本件抗告意旨所稱其個人健康、經濟等事由，自不
    足採為可豁免依法應送勒戒處所執行觀察、勒戒處分而撤銷
    原裁定之正當理由。
四、綜上，原審依上開卷證資料，認抗告人施用第二級毒品犯行
    明確，依檢察官聲請，裁定抗告人送勒戒處所觀察、勒戒，
    核屬有據，抗告人執前詞提起抗告，主張其不適宜觀察、勒
    戒，而以戒癮治療為宜云云，為無理由，應予駁回。
據上論斷，應依刑事訴訟法第412條，裁定如主文。
中    華    民    國   110    年    11    月    15    日
                    刑事庭  審判長法  官 林慧英
                                  法  官 李水源
                                  法  官 謝昀璉
以上正本證明與原本無異。
本件不得再抗告。 
中    華    民    國   110    年    11    月    15    日
                                  書記官 鄧瑞雲